臺灣臺南地方法院民事裁定
　　                                 110年度家聲字第22號
聲  請  人  丁○○  
相  對  人  甲○○ 
            乙○○  
上列當事人間請求給付扶養費事件，本院裁定如下：
    主      文
聲請駁回。
程序費用由聲請人負擔。
    事實及理由
一、本件聲請意旨略以：聲請人離婚無配偶，相對人甲○○、乙○○
    為聲請人之子女，聲請人現生活困苦，且因已屆退休之齡，
    求職屢遭拒絕，申請老年中低收入戶補助亦因相對人甲○○、
    乙○○之收入所得，致聲請人之申請未能獲准，以致無力維持
    自身生活，有受扶養之必要，是爰依行政院主計總處所公布
    108年度臺南市平均每人每月消費支出金額為新臺幣（下同
    ）20,114元，是聲請人主張相對人每人每月應負擔6,750元
    之扶養費至聲請人終老等語。
二、相對人甲○○、乙○○答辯部分：聲請人在小時沒有扶養我們，
    所以我們要免除扶養義務等語。
三、按直系血親相互間互負扶養之義務。受扶養權利者，以不能
    維持生活而無謀生能力者為限；前項無謀生能力之限制，於
    直系血親尊親屬不適用之，民法第1114條第1款、第1117條
    分別定有明文。又按民法第1117條第1項規定，受扶養權利
    者，以不能維持生活而無謀生能力者為限，而同條第2項僅
    規定，前項無謀生能力之限制，於直系血親尊親屬不適用之
    ，並非規定前項之限制，於直系血親尊親屬不適用之；是直
    系血親尊親屬，如能以自己財產維持生活者，自無受扶養之
    權利，易言之，直系血親尊親屬受扶養之權利，仍應受不能
    維持生活之限制，最高法院62年度第2次民庭庭推總會議決
    議參照。另按受扶養權利者有對負扶養義務者、其配偶或直
    系血親故意為虐待、重大侮辱或其他身體、精神上之不法侵
    害行為，或對負扶養義務者無正當理由未盡扶養義務等情形
    之一，由負扶養義務者負擔扶養義務顯失公平，負扶養義務
    者得請求法院減輕其扶養義務；其情節重大者，法院得免除
    其扶養義務，民法第1118條之1第1、2項定有明文。經查：
（一）本件聲請人主張為相對人甲○○、乙○○之母親，聲請人現無
      法維持生活而有受扶養之需要等情，業據聲請人提出戶籍
      謄本為證，並經本院依職權調得聲請人之稅務電子閘門財
      產所得調件明細表在卷可考，是聲請人向相對人甲○○、乙
      ○○請求給付扶養費，於法自屬有據。
（二）又相對人甲○○、乙○○辯以聲請人於其未成年時，無正當理
      由未盡扶養義務且情節重大，請求法院免除其等對聲請人
      之扶養義務等情，核與證人即相對人甲○○、乙○○之祖母丙
      ○○到庭證述：「（對本件聲請知悉何事?）相對人甲○○、
      乙○○是我的孫子，都是我養大的。相對人父母離婚時，相
      對人甲○○7歲、相對人乙○○4歲。從那個時候相對人父母都
      沒有負擔任何費用，都是我在養，聲請人都沒有回來看相
      對人。」等語相符（見本院110年3月16日訊問筆錄），且
      為聲請人所不爭執，故本件相對人辯稱聲請人於其等未成
      年時，身為其等之扶養義務人，卻無正當理由而未對其等
      盡扶養義務之情，堪信為真實。
（三）綜參上情，聲請人於相對人年幼時，既棄其等於不顧，並
      未實際照護相對人以成長，甚至未支付任何扶養費用，可
      見聲請人對相對人等毫無親子情分，堪認相對人主張聲請
      人於其等未成年時，無正當理由未盡扶養義務且情節重大
      。因此，相對人請求法院免除其等對聲請人之扶養義務，
      當屬可採。基上，認若仍令相對人負擔對聲請人之扶養義
      務，即有顯失公平之情，是爰依上開規定，免除相對人對
      聲請人之扶養義務。從而，聲請人聲請相對人給付扶養費
      用，不應准許，應予駁回。
四、依家事事件法第97條，非訟事件法第21條第2項、第24條第1
      項，民事訴訟法第78條，裁定如主文。　　　
中　　華　　民　　國　　110 　年　　3 　　月　　19　　日
                  家事法庭    法  官  楊佳祥
以上正本係照原本作成。
如不服本裁定應於送達後10日內向本院提出抗告狀，並繳納抗告
費新臺幣1,000元。
中　　華　　民　　國　　110 　年　　3 　　月　　19　　日
                              書記官   許哲萍